【裁判字號】    98,訴,2246
【裁判日期】    980729
【裁判案由】    毒品危害防制條例
【裁判全文】
臺灣臺中地方法院刑事判決              98年度訴字第2246號
公  訴  人  臺灣臺中地方法院檢察署檢察官
被      告  甲○○
                    另案在臺灣臺中監獄臺中分監執行中
上列被告因違反毒品危害防制條例案件，經檢察官提起公訴（98
年度毒偵字第1210、1211號），被告於準備程序中就被訴事實為
有罪之陳述，受命法官於聽取當事人之意見後，由本院合議庭裁
定改由受命法官獨任依簡式審判程序審理，判決如下：
    主    文
甲○○施用第一級毒品，累犯，處有期徒刑柒月；扣案之第一級
毒品海洛因壹小包（含包裝袋，毒品主體驗餘淨重零點貳零肆柒
公克），沒收銷燬之，注射針筒壹支，沒收。又施用第一級毒品
，累犯，處有期徒刑捌月；扣案之第一級毒品海洛因貳小包（均
含包裝袋，毒品主體壹包驗餘淨重零點壹壹捌陸公克；另壹包驗
餘淨重零點壹壹壹柒公克，合計淨重零點貳零公克）、海洛
因殘渣（因量微無法秤重）袋壹個，均沒收銷燬之，注射針筒壹
支，沒收。應執行有期徒刑壹年；扣案之第一級毒品海洛因小
包（均含包裝袋，毒品主體驗餘合計淨重零點肆伍零公克）、
海洛因殘渣（因量微無法秤重）袋壹個，均沒收銷燬之，注射針
筒貳支，均沒收。
    事    實
一、甲○○前於民國85年間因違反麻醉藥品管理條例、肅清煙毒
    條例案件，經法院判處有期徒刑5年4月及3年6月，並裁定其
    應執行有期徒刑7年6月確定，俟於89年11月22日假釋出監後
    ，又於91年間因竊盜及偽造文書案件，經本院分別判處拘役
    30日及有期徒刑4月確定，並撤銷前開假釋，入監執行殘刑3
    年2月17日及接續執行上開刑期，而於95年12月12日縮短刑
    期執行完畢。其另於90年間因施用毒品案件，經本院裁定觀
    察、勒戒後，認有繼續施用傾向，再裁定令入戒治處所施以
    強制戒治，於92年10月13日強制戒治執行完畢後，又於五年
    內之97年8月6日再犯施用毒品案件，經本院以97年度訴字第
    3723號判處有期徒刑6月確定。詎其仍不知悔改，猶基於施
    用第一級毒品海洛因之犯意，先於98年3月24日13時10分許
    ，在臺中縣豐原市○○路10號3樓309室其與劉玉汝同居之住
    處，以將海洛因加水混合後經由針筒注射入血管之方式，施
    用第一級毒品海洛因1次，為警經劉玉汝同意搜索而當場查
    獲海洛因1小包（毒品主體驗餘淨重0.2047公克）及甲○○
    所有已使用過之注射針筒1支；復於同年月25日14時許，在
    同址，以同一方式，另施用第一級毒品海洛因1次，嗣於同
    日14時20分許，亦為警經劉玉汝同意搜索而再次查獲，並扣
    得海洛因2小包（毒品主體一包驗餘淨重0.1186公克；另一
    包驗餘淨重0.1117公克，合計淨重0.2303公克）、海洛因殘
    渣（因量微無法秤重）袋1個及甲○○所有已使用過之注射
    針筒1支，且先後採集其尿液送驗，結果均呈可待因、嗎啡
    陽性反應，而查悉上情。
二、案經臺中縣警察局豐原分局先後報請臺灣臺中地方法院檢察
    署檢察官偵查起訴。
    理    由
一、上揭犯罪事實，業據被告甲○○（下稱被告）坦承不諱，且
    警察先後於98年3月24日及25日採取被告尿液，經送中山醫
    學大學附設醫院檢驗科藥物檢測中心檢驗，結果均呈嗎啡及
    可待因陽性反應，此有該中心98年4月2日尿液檢驗報告各乙
    紙附卷可稽，另被告先後為警查獲時所扣得之白色粉末檢品
    共3小包，經鑑驗後確實均含有毒品海洛因成分（毒品主體
    驗餘合計淨重0.4350公克），亦有行政院衛生署草屯療養院
    98年3月31日草療鑑字第0980300257號、第0000000000號鑑
    定書各一紙附卷可參，此外復有為警當場查獲之海洛因3小
    包、海洛因殘渣袋1個及被告所有已使用過之注射針筒2支扣
    案可憑，足認被告之自白與事實相符，本案事證明確，其先
    後施用第一級毒品之犯行均可以認定。
二、按毒品危害防制條例於92年7月9日修正公布，自93年1月9日
    施行，其中第20條、第23條將施用毒品之刑事處遇程序，區
    分為「初犯」及「五年內再犯」、「五年後再犯」。依其立
    法理由之說明：「初犯」，經觀察、勒戒或強制戒治後，應
    為不起訴處分或不付審理之裁定；經觀察、勒戒或強制戒治
    執行完畢釋放後，「五年內再犯」者，因其再犯率甚高，原
    實施之觀察、勒戒及強制戒治既已無法收其實效，爰依法追
    訴或裁定交付審理。至於經觀察、勒戒或強制戒治執行完畢
    釋放後，「五年後再犯」者，前所實施之觀察、勒戒或強制
    戒治已足以遮斷其施用毒品之毒癮，為期自新及協助其斷除
    毒癮，仍適用「初犯」規定，先經觀察、勒戒或強制戒治之
    程序。從而依修正後之規定，僅限於「初犯」及「五年後再
    犯」二種情形，始應先經觀察、勒戒或強制戒治程序。倘被
    告於五年內已再犯，經依法追訴處罰，縱其第三次（或第三
    次以上）再度施用毒品之時間，在初犯經觀察、勒戒或強制
    戒治執行完畢釋放五年以後，已不合於「五年後再犯」之規
    定，且因已於「五年內再犯」，顯見其再犯率甚高，原實施
    觀察、勒戒或強制戒治，已無法收其實效，即應依該條例第
    10條處罰，最高法院95年第7次刑事庭會議決議可資參照。
    查被告曾因施用毒品案件，經裁定觀察、勒戒後，認有繼續
    施用毒品之傾向，再裁定令入戒治處所施以強制戒治，於92
    年10月13日強制戒治執行完畢後，又於五年內之97年8月6日
    再犯施用毒品案件，經本院以97年度訴字第3723號判處有期
    徒刑6月確定等情，有臺灣高等法院被告前案紀錄表可稽，
    而本案被告施用毒品之犯行係於98年3月24日13時10分許及
    同年月25日14時許，雖距離前述強制戒治執行完畢釋放日已
    逾五年，然被告於前述強制戒治執行完畢釋放後五年內即曾
    因再犯施用毒品案件，經判處罪刑確定，揆諸前開說明，被
    告本案施用第一級毒品犯行，自仍應依法論罪科刑。
三、按海洛因為毒品危害防制條例第2條第2項第1款所明定之第
    一級毒品。核被告所為，均係觸犯毒品危害防制條例第10條
    第1項之施用第一級毒品罪。其為供已施用而於施用前持有
    第一級毒品之低度行為，為其施用之高度行為所吸收，不另
    論罪。被告上開2次施用第一級毒品罪間，其犯意各別，行
    為時間不同，應予分論併罰。又被告於85年間因違反麻醉藥
    品管理條例、肅清煙毒條例案件，經法院判處有期徒刑5年4
    月及3年6月，並裁定應執行有期徒刑7年6月確定，俟於89年
    11月22日假釋後，又於91年間因竊盜及偽造文書案件，經本
    院分別判處拘役30日及有期徒刑4月確定，並撤銷前開假釋
    ，入監執行殘刑3年2月17日及接續執行上開刑期，而於95年
    12月12日執行完畢等情，有臺灣臺中地方法院檢察署刑案資
    料查註紀錄表、臺灣高等法院被告前案紀錄表在卷可參，其
    於受有期徒刑執行完畢後，五年內故意再犯本件有期徒刑以
    上之二罪，均應依刑法第47條第1項規定論以累犯，並加重
    其刑。爰審酌被告前經強制戒治之執行，仍未能戒斷其施用
    毒品之惡習，猶因施用海洛因再犯本案，無視於毒品對於自
    身健康之戕害及國家對於杜絕毒品犯罪之禁令，顯未衷心悛
    悔，漠視法令之禁制，惟兼衡酌其施用海洛因所生危害實以
    自戕健康為主，於他人尚無明顯重大危害，及念其犯後坦承
    犯行，已見悔悟之心等一切情狀，分別量處如主文所示之刑
    並定其應執行刑。
四、另被告先後為警查獲後所扣得之毒品海洛因共3小包（含無
    法完全析離之包裝袋、毒品主體驗餘合計淨重0.4350公克）
    及海洛因殘渣袋1個（毒品海洛因主體因量微無法秤重且與
    包裝袋無法完全析離，亦應整體視為毒品），係查獲之毒品
    ，應依毒品危害防制條例第18條第1項前段規定併予宣告沒
    收銷燬之。另扣案之注射針筒2支，係被告所有，均係供犯
    本罪所用之物，業經被告供承在卷，均應依刑法第38條第1
    項第2款規定宣告沒收，附此敘明。
據上論斷，應依刑事訴訟法第273條之1第1項、第299條第1項前
段，毒品危害防制條例第10條第1項、第18條第1項前段，刑法第
11條、第47條第1項、第38條第1項第2款、第51條第5款，判決如
主文。
本案經檢察官黃勝裕到庭執行職務。
中    華    民    國    98    年    7     月    29    日
                    刑事第十八庭  法  官  張國忠
上正本證明與原本無異。
如不服本判決，應於收受送達後10日內向本院提出上訴書狀（應
敘述具體理由並附繕本），上訴於臺灣高等法院臺中分院。
上訴書狀如未敘述上訴理由，應於上訴期間屆滿後20日內補提理
由書於本院。
                                  書記官  何淑鈴
中    華    民    國    98    年    7     月    29    日
附錄論罪科刑法條：
毒品危害防制條例第10條第1項
施用第一級毒品者，處六月以上五年以下有期徒刑。


司法院資訊處製作；財團法人民間司法改革基金會備份。
